臺灣臺北地方法院交通事件裁定　　　　　　　　　　九十三年度交聲字第一一九號
　　異　議　人
　　即受處分人　甲○○
右列受處分人因違反道路交通管理處罰條例案件，對臺北市交通事件裁決所於中華民
國九十三年一月八日所為之處分（北市裁三字第裁二二─ＡＱ0000000號）聲
明異議，本院裁定如左：
    主  文
異議駁回。
    理  由
一、按道路交通管理處罰條例所用名詞「車輛」，係指在道路上以原動機行駛之汽車
    （包含機器腳踏車）或以人力、獸力行駛之車輛，而道路交通安全規則所用名詞
    「汽車」，係指在道路上不依軌道或電力架線而以原動機行駛之車輛（包含機器
    腳踏車），道路交通管理處罰條例第三條第八款、道路交通安全規則第二條第一
    項第一款均定有明文。次按汽車行駛至交岔路口，其轉彎應遵守燈光號誌之指示
    ；駕駛人駕駛汽車，應遵守道路交通號誌之指示，並服從執行交通勤務之警察之
    指揮，道路交通安全規則第一百零二條第一項第一款、第九十條定有明文。次按
    汽車駕駛人，行經有燈光號誌管制之交岔路口闖紅燈者，處新臺幣一千八百元以
    上五千四百元以下罰鍰。汽車駕駛人，駕駛汽車有違反本條例之行為，經交通勤
    務警察制止時，不聽制止或拒絕停車接受稽查而逃逸者，除按各該條規定處罰外
    ，處新臺幣三千元以上六千元以下罰鍰。而汽車駕駛人有道路交通管理處罰條例
    第五十三條之情形者，除依原條款處罰鍰外，並記違規點數三點，有第六十條第
    一項之情形者，除依原條款處罰鍰外，並記違規點數一點，道路交通管理處罰條
    例第五十三條、第六十條第一項、第六十三條第一項第一款、第三款分別定有明
    文。另按騎乘機器腳踏車違反道路交通管理處罰條例第五十三條事件，期限內繳
    納罰鍰或到案聽候裁決者，處新臺幣一千八百元罰鍰；違反道路交通管理處罰條
    例第六十條第一項事件，期限內繳納罰鍰或到案聽候裁決者，處新臺幣三千元罰
    鍰，本件案發時之違反道路交通管理事件統一裁罰基準及處理細則第二條第二項
    亦定有明文。
二、本件異議人即受處人甲○○所有車牌號碼為ＢＩＤ—八五七號之重型機車於民國
    九十二年十二月四日由他人騎乘行經臺北市○○路○段與南海路交岔路口時，明
    知騎乘車輛所應依據之燈光號誌顯示紅燈，竟不遵守該燈光號誌之管制而闖紅燈
    右轉，為執行路檢勤務之臺北市政府警察局中正第二分局劉國權警員當場以指揮
    棒、鳴笛示意該騎士停車，該騎士竟未服從執行交通勤務警察之指示停車受檢而
    加速駛離，經劉國權在近距離記下車號、車身顏色為淺藍色及車型為光陽牌重型
    機車後，以車籍資料查詢車號、車型及顏色與受處分人所有車牌號碼ＢＩＤ—八
    五七號之重型機車相符，且該重型機車並無失竊之記錄，即於九十二年十二月九
    日逕行以上開交通違規行為開立北市警交大字第ＡＱ0000000號舉發通知
    單，並指定應於九十三年一月八日前前住原處分機關即臺北市交通事件裁決所聽
    候裁決，舉發通知單於九十二年十二月十七日妥投，由受處分人及陳玲鈺蓋章收
    受，受處分人並於九十二年十二月二十五日前往原處分機關以其於案發當時不在
    國內為由提出申訴，原處分機關認受處分人確有前開交通違規行為，乃依據道路
    交通管理處罰條例第五十三條（贅載第一項）、第六十條第一項、第六十三條第
    一項第一款、第三款分別漏載第一款、第三款）之規定分別裁處最低額新臺幣一
    千八百元罰鍰、並記違規點數三點及最低額新臺幣三千元罰鍰、並記違規點數一
    點之裁決。
三、訊據受處分人否認有前開交通違規行為，並辯稱：伊於案發當時不在國內云云。
    經查：證人劉國權於本院調查中到庭證稱：案發當時是在早上六點接近七點，是
    晴天，伊站在汀州路一段一七八巷口距離汀州路及南海路交岔路口約二十五公尺
    處執行路檢勤務，伊於案發時間看到南海路方向為紅燈，汀州路方向為綠燈，有
    一機車騎士違規紅燈右轉，伊即往路中間走並以指揮棒、鳴笛示意該騎士停車受
    檢，該騎士一開始有減速，但行至伊面前時又加速由伊右邊離去，伊在距離一公
    尺處看到車號、車身顏色為淺藍色及車型為光陽牌重型機車，即用無線電向派出
    所查車籍資料後再逕行舉發等語（見本院九十三年二月二十五日訊問筆錄），並
    參諸案發當天之臺北市政府警察中正第二分局員警工作紀錄簿及臺北市政府警察
    局電腦資料查詢記錄簿，確實有證人所述上開交通違規行為及查詢電腦資料之相
    關記載，而受處分人於本院訊問時亦稱：伊出國後將機車停放在停車場內，車鑰
    匙放在家中，出國期間，機車、車牌及鑰匙均無失竊之情等語（見本院九十三年
    四月二十六日訊問筆錄），且交通警員開立舉發違反道路交通管理處罰條例所列
    之違規事實，本質上為行政處分，係公務員基於職務上權力，依法就特定之具體
    事件所為具有公法上效果之單方行政行為，基於公務員為公法上行為具有公信力
    之原則，該行政處分當可被推定為真正，是受處分人既未就執勤警員之舉發有誤
    提出相關證據以供調查，本院經查亦無任何證據足資證明警員有捏造事實違法取
    締之情事，則執勤警員本其維護交通秩序、安全職責所為之舉發，自應受到合法
    、正確之推定，足認確有人騎乘受處分人所有之上開機車而有上開交通違規行為
    。另按逕行舉發違反道路交通管理事件，經汽車所有人依通知單之應到案日期前
    到案，並告知違規駕駛人姓名、
    違規駕駛人到案依法處理，逾應到案日期，處罰機關應依道路交通管理處罰條例
    第八十五條第三項之規定處罰該汽車所有人，違反道路交通管理事件統一裁罰基
    準即處理細則第二十四條定有明文，觀諸本件受處分人陳述書之記載，僅說明受
    處分人於違規時間不在國內，並未就相關違規駕駛人之姓名、
    規駕駛人提出相關之說明，而應依據道路交通管理處罰條例第八十五條第三項之
    規定處罰車輛所有人即受處分人。從而原處分機關依道路交通管理處罰條例第五
    十三條、第六十條第一項、第六十三條第一項第一款、第三款之規定各裁處最低
    額一千八百元、三千元之罰鍰，併各計違規點數三點、一點之裁決，除應補充引
    用道路交通管理處罰條例第八十五條第三項之規定外，核與上開規定並無違誤，
    本件聲明異議為無理由，均應予駁回。
據上論斷，應依道路交通案件處理辦法第十九條，裁定如主文。
中　　　華　　　民　　　國　　九十三　　年　　　五　　　月　　　四　　　日
                              臺灣臺北地方法院交通法庭
                                        法  官  唐于智
右正本證明與原本無異。
如不服本裁定，應於裁定送達後五日內向本院提出抗告狀。
                                        書記官  陳俐妙
中　　　華　　　民　　　國　　九十三　　年　　　五　　　月　　　四　　　日
